臺灣板橋地方法院刑事判決　　　　　　　　　　　　　九十年度簡上字第一○一號
　　上　訴　人　臺灣板橋地方法院檢察署檢察官
　　被　　　告　乙○○
　　選任辯護人　羅美棋
右上訴人因被告違反電子遊戲場業管理條例案件，不服本院板橋簡易庭九十年度板簡
字第四七五號，中華民國九十年四月十七日所為第一審簡易判決（聲請簡易判決處刑
案號：九十年度偵字第四○九三號）提起上訴暨移送併辦（九十年度偵字第六七○九
號），本院管轄之第二審合議庭判決如左：
    主      文
原判決撤銷。
乙○○共同以賭博為常業，處有期徒刑陸月，併科罰金壹萬元，有期徒刑如易科罰金
，罰金如易服勞役，均以佰元折算壹日。
扣案如附表一、二所示之物，均沒收。
    事      實
一、乙○○曾因賭博案件，於民國（下同）八十年十一月二十三日，經臺灣臺北地方
    法院判處罰金二千元確定，八十年十二月二十三日繳納罰金執行完畢；又因賭博
    案件，於八十一年三月十六日，經臺灣臺北地方法院以八十一年度易字第二九七
    五號刑事判決判處有期徒刑三月，八十一年六月四日判決確定，八十一年七月十
    七日因易科罰金執行完畢；又因賭博案件，於八十一年四月九日，經臺灣士林地
    方法院以八十一年度士簡字第五四九號刑事簡易判決判處罰金二千元，八十一年
    八月二日判決確定，八十一年九月十日繳納罰金執行完畢；又因賭博案件，於八
    十六年十二月十二日，經臺灣臺北地方法院以八十六年度北簡字第六○四號刑事
    簡易判決判處罰金二千元，八十七年一月十九日判決確定，八十七年二月十三日
    繳納罰金執行完畢（以上罪刑不致使本案犯行構成累犯），詎乙○○猶不知心生
    悔悟，明知未依電子遊戲場業管理條例規定辦理營利事業登記者，不得經營電子
    遊戲場業，竟基於非法經營電子遊戲場業及常業賭博之犯意，自民國（下同）八
    十九年十一月中旬起，在其所經營而為公眾得出入之臺北縣板橋市○○路一二○
    號「亞東」泡沬紅茶店內，擺設如附表一所示之電動賭博機具與不特定之人賭博
    財物，並自斯時起以月薪新臺幣（下同）二萬元之代價（不含工作獎金），僱用
    與其有常業賭博之共同犯意聯絡之甲○○（未據起訴）、丁○○等人為員工，負
    責開分及洗分（兌換現金），而與不特定之人賭博財物，並恃以為業。其賭博方
    法係由賭客兌換代幣後，以代幣投入押注開分，或直接交付賭資後由店員開分（
    開分方式及比例詳如附表一所示），而與該等電動賭博機具對賭，如押中，則可
    贏得倍數不等之積分，再以機具內累積所得之積分同比例洗分兌換現金；如未押
    中，則所押注之分數則消失，該賭資即歸乙○○所有；嗣於八十九年十二月十六
    日十七時十分許，為警於上址查獲（電動賭博機具斯時漏未扣案）。惟乙○○仍
    不知心生警惕，猶承前開非法經營電子遊戲場業及常業賭博之同一犯意，自九十
    年一月底起，仍於其所經營而為公眾得出入之該「亞東」泡沬紅茶店內，以上開
    賭博方式，擺設如附表一所示之電動賭博機具（於八十九年十二月二十六日經警
    初次查獲後，曾因其中二塊ＩＣ板故障而經置換），而與不特定之人賭博財物，
    並於九十年一月間、二月間、三月十一日、三月二十九日起分別以二萬四千元至
    三萬二千元不等之代價（不含工作獎金）僱用與其有常業賭博之共同犯意聯絡之
    丁○○、戊○○、己○○、庚○○（均另案經本院判決有罪，又丁○○、戊○○
    、己○○部分並已確定）等人，負責過濾、招呼客人及開分、洗分（兌換現金）
    等工作，而與不特定之人賭博財物，並恃以為業，殆九十年三月二十九日二十時
    三十分許，復為警於上址查獲，並扣得如附表一、二所示之物（係乙○○所有）
    及履歷表一百零五張、員工休假單十七張、現金一萬三千九百五十元。
二、案經臺北縣政府移送臺灣板橋地方法院檢察署檢察官偵查後聲請簡易判決處刑及
    移送併案審理。
    理      由
一、訊據被告乙○○坦承於前揭時地未依電子遊戲場業管理條例之規定辦理營利事業
    登記即擺設如附表一所示之電子遊戲機而非法經營電子遊戲場業，並曾僱用甲○○、丁○○、戊○○、己○○、庚○○等人，負責招呼客人及開分、洗分及兌換
    代幣等工作，惟矢口否認有被訴之常業賭博犯行，辯稱：客人把玩伊所擺設之電
    子遊戲機，不可兌換現金，分數若未玩完，則可帶走代幣或記載於店內之簿冊中
    云云。
二、經查：
（一）同案被告庚○○業於警訊中供稱：「（你店內之電玩如何把玩？如何開分？）
      店內之麻將機台、彈珠台是一比一，先以現金換代幣，再投幣把玩，如果贏得
      分數再請己○○洗分，以同一比例換回現金，其他水果盤、超八則是一比五，
      均以開分、洗分方式把玩，贏得分數均由己○○負責洗分『換現金』。」、「
      （你們如何分工？）戊○○在櫃檯負責門禁、把風，出入均由其以遙控器操作
      ，我和丁○○則負責開分及兌換代幣，己○○則負責洗分『換現金』給客人。
      」（見九十年度偵字第六七○九號卷第十五頁背面、第十六頁正面），嗣於檢
      察官偵查中其亦供稱：「（蕭〈己○○〉、黃（丁○○〉是否為店員？）是的
      ，蕭跟我說，如有客人要息（洗）分，找他就好了。」（見九十年度偵字第六
      七○九號卷第二十四頁正面）；另同案被告丁○○於本院審理中到庭供稱：「
      （被告經營的店有無賭博？換現金？）有，『有換現金』，客人進進出出的，
      所以我知道，那是他們在做的，我有在店內寫客人的資料，客人進來之前會先
      拿飲料，拿了之後就到裡面去。第一次被查獲的時候店裡的經營型態也是一樣
      ，『也是有換現金』，所以我知道。」（見本院九十年十二月十四日訊問筆錄
      ）。
（二）又自扣案之「學習調查表」（業據同案被告丁○○坦承係其所為）之「職員自
      我評語」欄以觀，內載：「上個月自從亞東被抄之後沒『操盤』半個月，剛剛
      『操盤』時會有一點生疏，不過我相信一切會慢慢進入狀況，現在亞東的客人
      也慢慢回流了，並且也增加了不少的新客源，我對自己也更加有了信心。」；
      另於「交待簿」（業據同案被告戊○○坦承係其所為）中載明：「職員狀況回
      報須知－狀況一、喂，陳姐，我是志偉，客人孫中山，玩鑽押十分，中四皇
      冠，得分二萬分，檯面上目前共計二萬五千分，目前的狀況是『輸８千元』．
      ．狀況三、喂，陳姐，我是志偉，客人孫中山，玩鑽沒中大牌，但目前檯面
      上分數已累積到８千分，『洗掉』後再開１千分，目前狀況是『輸５千元。』
      ，註：客人中獎如：８９三藍七、三紅七、九不同，任何８相同、９相同，麻
      將中役滿、超鑽中１加１皇冠、４皇冠、拉積分，或單局中獎得分超過『金額
      一千元』獎項，均立即向當班幹部反應」；另於扣案之「幹部交接表」中亦填
      載：「客人玩多久了輸贏狀況」、「各機台輸贏狀況」及各機臺之開、洗分及
      差額；又扣案帳單中亦就各機臺之開分、洗分情形詳細記載；而扣案之「客人
      借支表」中亦載明賭客至店內把玩機臺因輸錢而借支之詳情（核與證人丙○○
      到庭所證相符－見本院九十年九月四日訊問筆錄），又衡諸若賭客不得洗分兌
      換財物，焉肯以現金兌換代幣，甚至向店方借支以圖得「分數」而為無謂之「
      娛樂」，又被告乙○○固辯稱客人會將未玩完之分數記錄於店中簿冊云云，惟
      於本案扣案物中並無相關之記載，而被告乙○○亦無從提出以實其說，所辯即
      屬無據；況且，以電動賭博機具賭博亦一向為政府所嚴禁並為社會大眾所熟知
      ，而被告乙○○前於八十九年十二月十六日業經警方查獲，是若非有足以吸引
      賭客前往把玩而得暴利之情事，被告乙○○豈有甘冒再度為警查獲之風險而擺
      設該等電動賭博機具之理？此外，復有扣案如附表一、二所示之物足資佐證，
      是被告乙○○所辯無非係圖卸之詞，自無足採信。
三、從而，本案事證已臻明確，被告乙○○之犯行洵堪認定，自應依法論科。
四、查本案查獲供賭博所用之電動賭博機具高達十六臺，且有如附表二所示之物，其
    規模非小，且被告乙○○自承「因為找不到工作，為了生計，只好繼續擺」（見
    本院九十年五月三十日訊問筆錄），是其所為上開賭博犯行，顯係恃以營生而以
    之為業；又按未依電子遊戲場業管理條例規定辦理營利事業登記者，不得經營電
    子遊戲場業，違反者應予處罰，電子遊戲場業管理條例第十五條、第二十二條分
    別定有明文，而電子遊戲場業係指設置電子遊戲機供不特定人益智娛樂之營利事
    業，電子遊戲機，復指利用電、電子、電腦、機械或其他類似方式操縱，以產生
    或顯示聲光影像、圖案、動作之遊樂機具，或利用上述方式操縱鋼珠或鋼片發射
    之遊樂機。但未具影像、圖案，僅供兒童騎乘者，不包括在內，此電子遊戲場業
    管理條例第十五條、第三條、第四條第一項分別定有明文，雖同條例第四條第二
    項規定電子遊戲機不得有賭博或妨害風化之設計或裝置，並分類為益智類、鋼珠
    類及娛樂類，然此僅係規定電子遊戲機不得有賭博或妨害風化之設計及裝置，並
    非意謂有賭博或妨害風化之設計及裝置即非屬電子遊戲機，此參諸同條例第四條
    第一項關於電子遊戲機之定義，僅排除未具影像、圖案，及僅供兒童騎乘之機種
    即明。復參諸中央主管機關經濟部依電子遊戲場業管理條例第四條第三項規定訂
    定之電子遊戲機分類標準第二條第三款第三目所定之娛樂類電子遊戲機係「其操
    作結果具射倖性，且所得之分數得作為兌換獎品之憑證或作為轉押注使用者屬之
    」，此即與一般所謂「賭博性電動機具」特徵相符，足見電子遊戲場業管理條例
    第四條並未認有賭博之設計及裝置之電子遊戲機，即非屬電子遊戲機。再徵諸電
    子遊戲場業管理條例第七條所定電子遊戲場業不得陳列、使用未經中央主管機關
    評鑑分類及公告之電子遊戲機及擅自修改已評鑑分類之電子遊戲機，電子遊戲機
    之機具結構或軟體經修改者，視為新型機種，應即依規定申請檢驗及評鑑分類，
    違反同條例第七條第一項規定者，依同條例第二十二條第三項處負責人或行為人
    新臺幣十萬元以上五十萬元以下罰鍰，堪認未經中央主管機關評鑑分類及公告之
    電子遊戲機及擅自修改已評鑑分類之電子遊戲機僅屬不得陳列、使用之非法電子
    遊戲機，並非不屬電子遊戲機，其陳列、使用非法電子遊戲機業者，亦未被排除
    而認其非屬電子遊戲場業者。又同條例第二十一條更明定電子遊戲場業不得設置
    電子遊戲場業管理條例施行前已公告查禁之電子遊戲機供人娛樂，違反者依同條
    例第三十五條規定處以罰鍰，並撤銷其公司或營利事業之登記或部分登記事項，
    併將其機具沒入銷燬，其涉有賭博嫌疑者，移送司法機關依法處理，益徵有賭博
    設計及裝置之電子遊戲機仍屬電子遊戲場業管理條例所稱之電子遊戲機。再如認
    賭博性電子遊戲機非屬電子遊戲場業管理條例所稱之電子遊戲機，則必產生未依
    電子遊戲場業管理條例規定辦理營利事業登記之業者，設置經中央主管機關評鑑
    分類及公告之電子遊戲機時，應依電子遊戲場業管理條例第二十二條論罪科刑，
    而設置賭博性電子遊戲機供人賭博時，卻不得依電子遊戲場業管理條例論罪科刑
    ，而僅依刑責較輕之刑法第二百六十六條普通賭博罪論處，由此顯見其事理之不
    平，更足使上述設置賭博性電子遊戲機之業者藉此規避法律。從而為貫徹電子遊
    戲場業管理，並維護社會安寧、善良風俗、公共安全及國民身心健康之立法目的
    ，該條例所稱「未依本條例規定辦理營利事業登記者，不得經營電子遊戲場業」
    應兼指得依該條例相關規定辦理營利事業之業者，竟未依法辦理營利事業登記，
    即經營電子遊戲場業，與不能依同條例規定取得營利事業資格者，亦擅自經營電
    子遊戲場業等二種情形。易言之，電子遊戲場業管理條例十五條所稱「未依本條
    例規定辦理營利事業登記者」，應包含「得依卻未依」及「未能致未依」本條例
    辦理營利事業登記兩種類型，凡未依據電子遊戲場業管理條例有關準據取得主管
    機關核准辦理營利事業登記者，均不得經營電子遊戲場業。是核被告乙○○所為
    係犯刑法第二百六十七條之常業賭博罪、電子遊戲場業管理條例第二十二條之未
    依電子遊戲場業管理條例規定辦理營利事業登記而經營電子遊戲場業罪。被告乙○○就所犯刑法第二百六十七條之常業賭博罪，與甲○○（未據起訴，應由檢察
    官另行偵辦）、丁○○、戊○○、己○○、庚○○等人間有犯意聯絡及行為分擔
    ，應論以共同正犯；被告乙○○所犯電子遊戲場業管理條例第二十二條之罪，其
    登記義務自開業伊始至被查獲前均遞延存在，故被告乙○○所犯上開二罪即係由
    一行為同時所觸犯，為想像競合犯，應依刑法第五十五條之規定，從一重之刑法
    第二百六十七條之常業賭博罪論處；移送併辦部分與聲請簡易判決處刑部分之犯
    罪事實，有實質上一罪及裁判上一罪之關係，為起訴效力所及，本院自應併予審
    理，附此敘明。原審以被告乙○○所犯罪證明確予以論罪科刑，固非無見，惟查
    ：原審漏未審酌被告乙○○於八十九年十一月中旬至八十九年十二月十六日十七
    時十分間，除未依電子遊戲場業管理條例第十五條之規定辦理營利事業登記，而
    經營電子遊戲場業，觸犯電子遊戲場業管理條例第二十二條之罪外，亦同時有上
    開常業賭博犯行，復有如上訴人所指摘之未及審酌被告乙○○自九十年一月間至
    九十年三月二十九日二十時三十分間所犯未依電子遊戲場業管理條例規定辦理營
    利事業登記而經營電子遊戲場業罪及常業賭博罪之前開犯行，又未論及被告乙○○與其他共犯之關係，均有未洽，原審判決自屬無可維持，應予撤銷改判。爰審
    酌被告乙○○貪圖私利而為本案犯行之動機、目的、手段、在上址擺電動賭博機
    具而賭博財物對社會風氣造成不良影響之程度、經營期間及其經警查獲後仍執意
    為同一犯行、品行、智識程度、犯罪後之態度等一切情狀，量處如主文所示之刑
    ，並就所宣告之有期徒刑諭知如易科罰金之折算標準，另就所宣告之罰金刑，諭
    知如易服勞役之折算標準，以示儆懲。
五、扣案如附表一所示之電動賭博機具係當場賭博之器具，應依刑法第二百六十六條
    第二項之規定宣告沒收，另扣案如附表二所示之物，均足認係被告乙○○所有而
    供本案犯罪所用之物，爰另依刑法第三十八條第一項第二款之規定宣告沒收；至
    於就扣案一萬三千九百五十元，被告乙○○否認係與本案犯行有關，辯稱係伊欲
    伊經營「泡沫紅茶」店，而欲給付予廠商之預備款，另同案被告己○○亦陳稱其
    中八千三百元係自其口袋中搜出，為伊所有而與本案無關，此核與警訊筆錄中所
    載相符（見九十年度偵卷第六七○九號第十頁正面），此外，本院復查無何積極
    證據足認扣案之現金與沒收之規定相符，爰不予宣告沒收；另扣案之履歷表一百
    零五張、員工休假單十七張，亦難認與本案犯行有直接關係，復非屬違禁物，故
    亦不予宣告沒收。
據上論斷，應依刑事訴訟法第四百五十五條之一第一項、第三項、第三百六十九條第
一項前段、第三百六十四條、第二百九十九條第一項前段，電子遊戲場業管理條例第
二十二條，刑法第十一條前段、第二十八條、二百六十六條第二項、第二百六十七條
、第五十五條、第四十一條第一項前段、第四十二條第二項、第三十八條第一項第二
款，罰金罰鍰提高標準條例第一條前段、第二條，判決如主文。
本案經檢察官孫治平到庭執行職務。
中      華      民      國      九十一      年     一     月    十七    日
                                      臺灣板橋地方法院刑事第五庭
                                          審判長法  官  陳秀
                                                法  官  王偉光
                                                法  官  陳鴻清
右正本證明與原本無異。
不得上訴。
                                                書記官  林蔚然
中      華      民      國      九十一      年     一     月   二十二   日
附錄本案論罪科刑法條全文：
電子遊戲場業管理條例第二十二條：
違反第十五條規定者，處行為人一年以下有期徒刑、拘役或科或併科新臺幣五十萬元
以上二百五十萬元以下罰金。
刑法第二百六十七條：
以賭博為常業者，處二年以下有期徒刑，得併科一千元以下罰金。（罰金數額依法已
提高為十倍）
附表一：
┌──┬───────────────┬──────────┬─────┐
│編號│ 物  品  名  稱               │數量                │開分比例  │
├──┼───────────────┼──────────┼─────┤
│ 一 │「麻將」        電動賭博機具  │貳臺（含ＩＣ板貳塊）│一比一    │
├──┼───────────────┼──────────┼─────┤
│ 二 │「水果盤」      電動賭博機具  │貳臺（含ＩＣ板陸塊）│一比五    │
├──┼───────────────┼──────────┼─────┤
│ 三 │「彈珠臺」      電動賭博機具  │陸臺（含ＩＣ板陸塊）│一比一    │
│    │                              │                    │投代幣    │
├──┼───────────────┼──────────┼─────┤
│ 四 │「超八」        電動賭博機具  │臺（含ＩＣ板塊）│一比五    │
├──┼───────────────┼──────────┼─────┤
│ 五 │「超級鑽石列車」電動賭博機具  │臺（含ＩＣ板塊）│一比二    │
└──┴───────────────┴──────────┴─────┘
附表二：
┌──┬───────────────┬──────────┐
│編號│ 物  品  名  稱               │數量                │
├──┼───────────────┼──────────┤
│ 一 │  電源遙控器                  │壹個                │
├──┼───────────────┼──────────┤
│ 二 │  員工連絡名冊                │壹張                │
├──┼───────────────┼──────────┤
│ 三 │  員工指揮系統表              │壹張                │
├──┼───────────────┼──────────┤
│ 四 │  客人借支表                  │柒張                │
├──┼───────────────┼──────────┤
│ 五 │  客人資料名冊                │陸張                │
├──┼───────────────┼──────────┤
│ 六 │  中獎倍數對照表              │壹張                │
├──┼───────────────┼──────────┤
│ 七 │  每班幹部交接表              │肆張                │
├──┼───────────────┼──────────┤
│ 八 │  代幣                        │伍佰個              │
├──┼───────────────┼──────────┤
│ 九 │  學習調查表                  │壹張                │
├──┼───────────────┼──────────┤
│ 十 │  無線電話機                  │壹臺                │
├──┼───────────────┼──────────┤
│十一│  交待簿                      │壹本                │
├──┼───────────────┼──────────┤
│十二│  開洗分紀錄表                │拾陸張              │
└──┴───────────────┴──────────┘
